臺灣桃園地方法院民事判決　　九十五年度訴字第二Ｏ七Ｏ號
原　　　告　丁○○
被　　　告　甲○○
訴訟代理人　乙○○
　　　　　　丙○○
上列當事人間請求損害賠償事件，原告就本院九十五年度桃交簡
字第一七九四號過失傷害刑事案件提起附帶民事訴訟（九十五年
度桃交附字第一三一號），經本院刑事庭裁定移送前來，於民國
九十六年四月十六日言詞辯論終結，本院判決如下：
    主      文
被告應給付原告新臺幣壹萬零伍佰陸拾元，及自民國九十五年九
月十二日起至清償日止，按週年利率百分之五計算之利息。
原告其餘之訴駁回。
訴訟費用由被告負擔百分之壹，餘由原告負擔。
本判決第一項，得假執行。但被告得以新臺幣壹萬零伍佰陸拾元
為原告供擔保後免為假執行。
原告其餘假執行之聲請駁回。
    事實及理由
一、程序方面
　　按訴狀送達後，原告不得將原訴變更或追加他訴。但減縮應
    受判決事項之聲明者，不在此限。民事訴訟法第二百五十五
    條第一項但書第三款定有明文。本件原告起訴時原係聲明請
    求被告給付原告新臺幣（下同）四百二十九萬七千六百元，
    及自起訴狀繕本送達翌日起至清償日止，按週年利率百分之
    五計算之利息等語，嗣於九十六年四月十一日具狀減縮聲明
    為請求被告給付四百零二萬三千三百三十元，及自起訴狀繕
    本送達翌日起至清償日止，按週年利率百分之時關於遲延利
    息等語，揆諸前開法文，原告所為聲明之減縮，自屬合法，
    應予准許，先予敘明。
二、原告主張被告於九十五年二月一日晚間，駕駛車號LR-8011
    號自小客車，自其位在桃園縣桃園市○○路○段一二三號四
    樓之三住處欲前往新竹，於同日晚間八時十五分許，行經國
    道二號公路東向十八公里八德入口匝道處時，適前方同向有
    廖嘉陵所駕駛之車號5018-AB 號自小客車搭載乘客原告因儀
    控管制而在上揭匝道處停等紅燈，被告本應注意車前狀況，
    隨時採取必要之安全措施，並與前車保持適當之安全距離，
    且依當時天候、路況之情形，又無不能注意之情事，竟疏於
    注意，自後追撞廖嘉陵所駕駛之上開自小客車，致廖嘉陵所
    駕駛之上開自小客車再向前推擠而撞擊到前方同向之張煜鈴
    所駕駛之車號9992-HD 號自小客車，造成廖嘉陵所駕駛之上
    開自小客車上之原告因而受有背痛、疑似肌內拉傷筋膜發炎
    等傷害，被告因上開過失傷害原告之行為，經本院以九十五
    年度桃交簡字第一七九四號刑事簡易判決判處拘役四十日在
    案。依民法第一百八十四條第一項、第一百九十一條之二前
    段、第一百九十三條第一項、第一百九十五條第一項規定，
    被告自應對原告負損害賠償責任。茲就原告所受之損害及請
    求之金額臚列如下：１醫療費用：原告因上開傷害，並已支
    出相關醫療費用六十四萬六千四百三十元（即相關醫療院所
    醫療費九萬零八十元、中藥三十六萬五千元、健康食品七萬
    三千元、健康頸鍊一萬六千元、牽引器八百五十元、背部衣
    架五千五百元、開穴費四萬五千元、筋脈排水四萬二千五百
    元、氣墊鞋八千五百元），預計未來尚應支出醫療費用四十
    九萬五千元（即復健整脊費三十六萬五千元及背痛排水治療
    費十三萬元）；２其他增加生活上支出：健保局收據三百元
    、地政複丈費一千二百元、假扣押執行費及國稅局繳款書一
    萬五千四百元，合計一萬六千九百元；３計程車費：原告因
    上開傷害不良於行，需搭乘計程車通行，計需交通費三十六
    萬五千元；４精神慰撫金：原告因上開傷害，飽受醫療、復
    健折磨，至今行動仍不便，生活大受影響，身心承受莫大之
    痛苦，爰請求二百五十萬元之精神慰撫金。綜上，計為四百
    零二萬三千三百三十元。爰聲明請求：(1)被告應給付原告四
    百零二萬三千三百三十元，及自刑事附帶民事起訴狀繕本送
    達翌日起至清償日止，按週年利率百分之五計算之利息；(2)
    願供擔保請准宣告假執行。。
三、被告則以伊就系爭事故之發生並無意見，但原告所主張損害
    賠償之金額欠缺必要性，被告自無賠償之責等語，並聲明請
    求(1)駁回原告之訴；(2)如受不利判決，願供擔保請准免為假
    執行等語
四、兩造不爭執事項
（一）被告於九十五年二月一日晚間，駕駛車號LR-8011 號自小
      客車，自其位在桃園縣桃園市○○路○段一二三號四樓之
      三住處欲前往新竹，於同日晚間八時十五分許，行經國道
      二號公路東向十八公里八德入口匝道處時，適前方同向有
      廖嘉陵所駕駛之車號5018-AB 號自小客車搭載原告因儀控
      管制而在上揭匝道處停等紅燈，被告本應注意車前狀況，
      隨時採取必要之安全措施，並與前車保持適當之安全距離
      ，且依當時天候、路況之情形，又無不能注意之情事，竟
      疏於注意，自後追撞廖嘉陵所駕駛之上開自小客車，致廖
      嘉陵所駕駛之上開自小客車再向前推擠而撞擊到前方同向
      之張煜鈴所駕駛之車號9992-HD 號自小客車，造成廖嘉陵
      所駕駛之上開自小客車上之原告因而受有背痛之傷害。
（二）被告因上開車禍事故，經本院以九十五年度桃交簡字第一
      七九四號刑事簡易判決判處拘役四十日確定。另原告尚未
      因系爭車禍領得強制汽車責任保險理賠金。
五、按汽車在同一車道行駛時，除擬超越前車外，後車與前車之
    間應保持隨時可以煞停之距離；又汽車行駛時，駕駛人應注
    意車前狀況，並隨時採取必要之安全措施，此為道路交通安
    全規則第九十四條第一項、第三項訂有明文。被告駕駛車輛
    ，自應注意上開規定，且依當時天候、路況之情形，又無不
    能注意之情事，被告竟疏未注意而違反上開規定，以致肇事
    ，致原告受有背痛之傷害，其駕駛行為有過失甚為明確，而
    原告因本件車禍受傷，與被告之過失行為間並有相當因果關
    係。是以，被告不法侵害原告之身體、健康，應堪認定。
六、原告主張其因上開車禍事故，而另受有肌肉筋膜發炎及胸腰
    椎側彎、頸椎外傷、腰椎外傷之傷害云云，惟查：
（一）原告遭逢系爭車禍後，係於九十五年二月三日始首度至國
      防醫學院三軍總醫院（下稱三軍總醫院）進行相關檢查及
      治療，復於同年二月二十五日自行再至財團法人長庚紀念
      醫院林口分院（下稱林口長庚醫院）進行相關檢查、治療
      ，末至財團法人宏恩綜合醫院（下稱宏恩醫院）進行後續
      治療等情，業據原告於本院九十六年四月十六日行言詞辯
      論程序時自承屬實，準此，原告於遭逢系爭車禍後所受之
      傷害，雖先後自行至三家醫療院所診治，此三家醫療院所
      檢視之結果在證據能力上固均無可議之處，然衡諸一般經
      驗法則，先行診治原告之醫療院所之檢視結果較後行診治
      之醫療院所，應可受較少之時間經過或新生外力介入等因
      素之干擾，而較能貼近反應原告因系爭車禍所受傷害之真
      正程度，先予敘明。
（二）關於原告因系爭車禍發生所受之傷害，經本院依職權向三
      軍總醫院及林口長庚醫院查詢結果，各該院所分別函復：
      「二、查九十五年二月三日廖員（即原告）自行步入急診
      ，本安排各項檢查，但遭拒絕而自動離院，僅能疑似頭部
      外傷併頸部扭挫傷．．．。三、九十五年二月六日該員神
      經外科門診，自述車禍頭暈背部疼痛，自述有腦震盪現象
      ，並要求做全脊椎篩檢，故自行前往３Ｔ醫學影像忠心自
      費接受健檢，檢查結果無不正常發現，病情經短時間休養
      ，肌肉拉傷現象即可改善。四、九十五年二月七日至３Ｔ
      醫學影像中心，自醫安排腦部與脊椎磁振檢查，其結果腦
      部無明顯病灶，脊椎方面於頸椎第四、五節間有輕微脊間
      盤凸出，並無明顯神經壓迫，此部分無法判定為外傷所造
      成，一般隨年齡亦會有此構造變化。五、九十五年二月九
      日至３Ｔ醫學影像中心，安排胸部電腦斷層，檢查結果並
      無特殊發現。．．．」（三軍總醫院）、「據病歷所載，
      廖女士（即原告）係於九十五年二月二十五日至本院就診
      ，當時主訴因九十五年二月一日之車禍致頸部痠痛、上背
      及下背疼痛、及兩側腳底麻感，經診斷為肌肉疼痛，並予
      肌肉鬆弛藥物治療，後經Ｘ光檢查結果，其並無特別骨關
      節受傷，且因病患就診日期與上述車禍事故日期相隔已久
      ，故就醫學而言，無法判斷其傷勢與車禍是否有關。依九
      十五年六月三日病患最後乙次回診之病情研判，其仍有肌
      膜炎及疑似肌肉挫傷病狀，而上述病症應可復原，惟需時
      多久始可復原，則因個人體質而有不同。另病患於本院接
      受Ｘ光檢查時，發現其胸腰椎側彎達七點二度，但就醫學
      而言，應與上述車禍無關。」（林口長庚醫院）等語，此
      有各該院九十六年二月十三日集逵字第0960002551號、九
      十六年二月十五日（九六）長庚院法字第Ｏ一二二號函文
      各乙紙在卷可稽，堪認原告因遭逢系爭車禍，僅致其受有
      背痛之傷害，原告自九十五年二月七日以後之相關診治，
      均難認與系爭車禍事故有相當因果關係。
（三）宏恩醫院宏醫字第09600000號函雖記載：「（一）．．．
      後頸部肩膀疼痛異常及下背痛坐骨神經痛（右側）可能為
      外傷造成。．．．」等語，惟宏恩醫院與上開三軍總醫院
      、林口長庚醫院相較，係原告最後就診之醫療院所，其檢
      視結果，有較多時間經過或其他新生外力介入等干擾因素
      介入之可能，在證據力上自未能與上開二醫療院所相比擬
      ，再者，該函文內所指稱之「外傷」，是否可逕簡約等化
      為系爭車禍，亦有可議之處，況宏恩醫院亦未詳述其檢視
      結果究係以何方式、儀器進行判定，及為何排除年齡老化
      等因素，即逕認該病症係外傷所致之理由，是以宏恩醫院
      之函文，自無採認餘地。
七、按因故意或重大過失不法侵害他人之權利者，負損害賠償；
    另不法侵害他人之身體或健康者，對於被害人因此喪失或減
    少勞動能力或增加生活上之需要時，應負損害賠償責任不法
    侵害他人之身體、健康、名譽、自由、信用、隱私、貞操，
    或不法侵害其他人格法益而情節重大者，被害人雖非財產上
    之損害，亦得請求賠償相當之金額；而損害賠償，除法律另
    有規定或契約另有訂定外，應以填補債權人所受損害及所失
    利益為限，民法第一百八十四條第一項前段、第一百九十三
    條第一項、第一百九十五條第一項及第二百十六條第一項分
    別定有明文。本件被告過失不法侵害原告之權利，應負損害
    賠償責任，已如前述，茲就原告分別請求之損害賠償項目及
    金額，析述如下：
（一）自費醫藥費部分：
　　　原告因系爭車禍治療，於九十五年二月六日自行支付醫療
      費用為五百六十元，此有原告所提出之三軍總醫院醫療費
      收據影本乙紙在卷可稽，足見此部分係屬原告增加生活上
      所必需之費用。又原告主張其前於九十五年二月三日至三
      軍總醫院就診支出一千零八十八元及自九十五年二月七日
      以降之相關醫療費用云云，惟原告自九十五年二月七日以
      降之相關醫療費用，要難認與系爭車禍有相當因果關係，
      已如前述，被告自無負擔原告此部分支出之義務；再者，
      關於原告於九十五年二月三日之就診，原告於是日拒絕該
      醫院為其進行相關檢查，致該醫院無法確定其病症、並為
      相應之處置，詳如前述，則原告是日醫療費用之支出自亦
      難認係必要之支出。
（二）健保醫藥費部分：
　　　按保險契約依其所保護之內容及填補者究為被保險人之具
      體損害或抽象損害，可分財產保險與人身保險、損害保險
      與定額保險；按保險人代位權規定之立法意旨，乃在於防
      止被保險人於損害發生時，獲有不當得利之情形。而不當
      得利獲得之可能唯有以「填補具體損害原則」為先決要件
      。具體損害又以得以金錢計算之保險利益為前題，被保險
      人就其得以金錢計算之保險利益價值投保，於保險事故發
      生後，得依約向保險人請求填補其損害，一旦其損害被填
      補之後，其對第三人之損害賠償請求權，即應讓與保險人
      ，不得再向該第三人請求損害賠償，否則即為不當得利。
      本件原告與中央健康保險局間所訂立之全民健康保險，其
      雖係以被保險人身體之完整不受侵害為其保護內容而屬於
      人身保險，惟究其目的僅係在補償被保險人因治療疾病所
      產生之費用，換言之，係填補被保險人之具體損害，被保
      險人不得因疾病受治治療而獲不當得利，故保險人代位權
      之規定於此亦得適用之，全民健康保險法第八十二條之規
      定亦同斯此旨。準此，本件原告關於九十五年二月六日之
      醫藥費二百十三元（即七百七十三元減去原告所自行負擔
      之五百六十元），既經中央健康保險局支付，則該部分之
      醫藥費請求權即移轉予中央健康保險局，原告自不得請求
      被告給付上開健保醫藥費。
（三）其他增加生活上支出：
      原告主張其另支出健保局收據三百元、地政複丈費一千二
      百元、假扣押執行費及國稅局繳款書一萬五千四百元，合
      計一萬六千九百元云云，惟關於健保局收據支出部分，僅
      係原告用以證明其於系爭事故發生前未有就診情形爾，要
      難認為係必要支出；至地政複丈費及假扣押執行費、國稅
      局繳款部分之支出，此雖係原告為保全其對被告本件損害
      賠償請求權而另案向本院民事執行處聲請假扣押執行所生
      之執行費，然此部分之費用應待本件判決確定後，原告再
      依強制執行法第二十九條規定聲請辦理，要難認係為必要
      支出。
（四）計程車費：
      原告主張其因上開傷害不良於行，需搭乘計程車通行，計
      需交通費三十六萬五千元云云，然原告因系爭車禍僅受有
      背部疼痛之傷害，其四肢並未受有任何傷害，衡諸一般經
      驗法則，原告應無搭乘一般供大眾共乘交通工具之困難，
      是以原告此部分之請求，亦難認為允當。
（五）精神慰撫金
　　　被告就本件車禍之發生應負全部責任已如前述，而被告於
      系爭車禍發生時為五十一歲（四十三年十一月十五日生）
      ；原告則為四十八年三月十九日出生之女子，遭逢車禍前
      為從事保險業務之人，被告所受傷害為背疼，本院斟酌雙
      方上開身份、地位、經濟狀況、原告精神上痛苦之程度及
      本件車禍被告之過失程度等一切情狀，認為本件精神慰撫
      金之請求以一萬元為相當，原告逾此部分為非相當，應予
      駁回。
　　　前開金額合計共一萬零五百六十元。
八、另按，民法第二百十三條第二項有關法定遲延利息之規定，
    惟有「因回復原狀而應給付金錢者」始有適用，尚難據此認
    為所有損害賠償債務成立之同時，履行期即為屆至，是除民
    法第二百十三條第二項之規定外，其他損害賠償債權於成立
    後，猶須待債權人行使請求權，債務人受催告時起，其定有
    履行期限者，則自其期限屆滿時起始負遲延責任（民法第二
    百二十九條參照），本件原告請求被告自起訴狀繕本送達翌
    日即九十五年九月十二日起至清償日止，依法定利率即週年
    利率百分之五計算遲延利息，應屬有據。
九、綜上所述，本件被告因過失不法侵害原告之身體、健康，造
    成原告所受上開之損害，從而，原告依侵權行為法律關係請
    求被告給付如主文所示之金額、遲延利息，於此範圍內之請
    求為有理由，逾此範圍之請求，則無理由，應予駁回。又本
    件原告勝訴部分，原告雖陳明願供擔保請准宣告為假執行，
    惟本件命被告給付部分尚未逾五十萬元，本院爰依民事訴訟
    法第三百八十九條第一項第五款規定職權宣告為假執行，至
    原告敗訴部分，其假執行之聲請即失所附麗，應予駁回。末
    本件事證已臻明確，兩造其餘攻擊防禦方法，核與判決結果
    無影響，毋庸再予一一論述，附此敘明。
據上論結，本件原告之訴為一部有理由，一部無理由，依民事訴
訟法第七十九條、第三百八十九條第一項第五款，判決如主文。
中　 華 　民 　國 　九十六 　年　  四 　月　  三十  　日
                          民事第二庭  法  官  石有為
以上正本，係照原本作成。
如對本判決上訴，須於判決送達後廿日內向本院提出上訴狀。
　　　　　　　　　　　　　　　　　　　書記官　黃珮娟
中　 華 　民 　國 　九十六 　年　  四 　月　  三十  　日
